最高法院刑事判決　　　　　　　　　　　　　　　八十六年度台上字第六○一八號
　　上　訴　人　甲○○
　　選任辯護人　鄭文龍律師
右上訴人因業務過失致人於死案件，不服台灣高等法院中華民國八十五年十月二十二
日第二審判決（八十五年度交上訴字第一九九號，起訴案號：台灣板橋地方法院檢察
署八十五年度偵字第六一六三號），提起上訴，本院判決如左：
    主  文
上訴駁回。
    理  由
本件原判決認定：上訴人甲○○係台中縣大甲鎮○○路一二二五巷六十七號龍豪交通
股份有限公司營業大貨車司機，為從事駕駛業務之人，於民國八十五年一月二十八日
凌晨三時五十分許，駕駛ＩＣ－六六六號營業大貨車，沿台北縣板橋市光復橋由台北
往板橋方向行駛，途經光復橋中央第四橋樑附近雙向四車道，道路中心線劃有雙黃線
（分向限制線）禁止跨越標線之路段，應注意依道路標線之指示在其遵行車道內行駛
，不得跨越雙黃線，侵入來車道，且非不能注意之事，竟疏於注意，為超越同向外側
慢車道之車輛，而跨越雙黃線侵入來車道行駛，適有盧榮龍騎ＦＸ－○七○號重型機
車，沿對向快車道迎面駛來，遭甲○○所駕駛之ＩＣ－六六六號營業大貨車左前角撞
及，人車倒地，致盧榮龍腦實質溢出、左下肢挫裂傷併骨折而當場死亡。甲○○於肇
事後主動向警員江昆岳表示伊即為肇事司機，自首而接受裁判等情。係以訊據上訴人
甲○○固坦承駕駛ＩＣ－六六六號營業大貨車於前揭時地撞及被害人盧榮龍乘騎之Ｆ
Ｘ－○七○號機車肇事，致被害人盧榮龍倒地受傷當場死亡不諱。但矢口否認有過失
之犯行，並辯稱：「當時我從台北往板橋，因天候不佳，下著小雨，我從外側車道要
超前方的小客車而進入內側車道，忽見死者的機車越過雙黃線，我未踩煞車而閃躲他
，結果車頭左側仍被撞到，死者當時行於雙黃線上」；或稱：「我當時並未超越雙黃
線駛入來車道，……是被害人騎機車進入我的車道肇事，我過失部分是不應行駛內側
車道。」云云。然依卷附道路交通事故調查報告表所附現場位置圖及現場照片顯示，
被害人盧榮龍及其騎乘之ＦＸ－○七○號機車係向右橫倒於其所行駛之光復橋由板橋
往台北方向之內側車道近外側車道處，且機車遭撞擊後之碎片散落於該方向之內側車
道，被害人之腦漿則掉落在該方向外側車道之外側，而上訴人所行駛之由台北往板橋
方向之車道內並無兩車撞及後之碎片掉落，已據前往現場處理之警員江昆岳於第一審
到庭證述綦詳；再觀之卷附照片所示，上訴人所駕駛之大貨車左前方保險桿、方向燈
、踏板及被害人所騎機車左側之受損之情形，足認係上訴人駕駛該營業大貨車在上述
地點跨越雙黃線，侵入來車道，因大貨車左前角撞及被害人所騎重型機車而肇事。上
訴人甲○○所辯伊在其遵行方向之內側車道行駛，因被害人騎機車侵入其車道內而發
生車禍云云，無非事後卸責之詞，不足採信。又被害人盧榮龍因本件車禍致腦實質溢
出、左下肢挫裂傷併骨折而當場死亡，業經台灣板橋地方法院檢察署檢察官督同法醫
相驗屬實，並有勘驗筆錄、相驗屍體證明書、驗斷書、道路交通事故調查報告表(一)、
(二)各一份及照片十七幀附卷可稽。被害人係因車禍不幸死亡，洵屬無疑。次按駕駛人
駕駛汽車，應遵守道路交通標誌、標線、號誌之指示，道路交通安全規則第九十條定
有明文。查肇事地點係光復橋上雙向四車道路段，道路中心線劃有雙黃線（分向限制
線），此有道路交通事故調查報告表(二)現場圖及照片各在卷可稽，而雙黃線即道路分
向限制線之用意，在於禁止車輛跨越行駛，上訴人乃職業司機，自為其所明知，其駕
車行經上述路段，本應依道路標線之指示，在其遵行車道內行駛，且依當時情形，並
無任何不能注意情事，竟疏未注意，貿然駕車跨越雙黃線，侵入來車道行駛，致在對
向內側車道內撞及被害人所騎機車而肇事，其對本件車禍之發生具有過失甚明。且其
過失與被害人盧榮龍之死亡間，有相當因果關係，亦屬明確。至於被害人盧榮龍所騎
者為重型機車，依規定非不得行駛於內側車道，其於正常行駛中，突遭上訴人所駕駛
之大貨車，侵入其車道撞及，猝不及防，應無過失等情。為其所憑之證據及認定之理
由。而以上訴人甲○○係龍豪交通股份有限公司營業大貨車司機，為從事駕駛業務之
人，有筆錄可考，其因業務上之過失致人於死，係犯刑法第二百七十六條第二項之罪
。又本件車禍發生後，上訴人於警員江昆岳趕往現場處理時，向其自首而接受裁判，
應依自首之例減輕其刑。乃撤銷第一審不當之判決，適用刑法第二百七十六條第二項
、第六十二條前段，罰金罰鍰提高標準條例第一條，改判論上訴人以從事業務之人，
因業務上之過失致人於死罪，審酌其犯罪情狀，依減輕後之刑度，量處有期徒刑八月
。經核原判決於法並無不合。上訴意旨所指車禍現場鄰近雙黃線上有一刮地痕，未據
原審查明其形成原因一節，姑不論上訴人於原審並未聲請為此調查，且本件車禍現場
，已因上訴人於肇事後隨即迴車轉向停靠而遭破壞，則上開刮痕究如何形成﹖與本件
車禍究有無關聯﹖顯屬無調查可能之事項。而依原判決所憑機車碰撞碎片散落情形及
陳屍位置等卷內證據，已足為事實之認定，原判決已有說明。則上訴意旨執上開情形
指摘原判決未盡職權調查能事，顯非可採。至其餘上訴意旨，就原審採證、認事及處
刑自由裁量職權之合法行使，任意指摘，亦無可取。其上訴為無理由，應予駁回。
據上論結，應依刑事訴訟法第三百九十六條第一項，判決如主文。
中      華      民      國    八十六    年      十      月      九      日
                              最高法院刑事第六庭
                                  審判長法官  黃  劍  青
                                        法官  劉  敬  一
                                        法官  林  增  福
                                        法官  林  文  豐
                                        法官  邵  燕  玲
      右正本證明與原本無異
                                              書  記  官
中      華      民      國    八十六    年      十      月    十七      日
